最高法院刑事判決　　　　　　　九十六年度台上字第七九三號
上　訴　人　台灣高等法院檢察署檢察官
被　　　告　甲○○
　　　　　　　　　　號（另案在台灣宜蘭監獄執行）
上列上訴人因被告違反毒品危害防制條例案件，不服台灣高等法
院中華民國九十五年十二月八日第二審更審判決（九十五年度上
更(一)字第四六四號，起訴案號：台灣宜蘭地方法院檢察署九十四
年度偵字第一二九二號），提起上訴，本院判決如下：
    主  文
原判決撤銷，發回台灣高等法院。
    理  由
原判決以公訴意旨略稱：被告甲○○明知安非他命係第二級毒品
不得販賣，竟基於概括犯意，自民國九十三年間起至九十三年十
二月一日下午止，先自不詳管道販入安非他命後，在桃園縣某處
，或在桃園縣蘆竹鄉○○路一九三號三樓住處，連續以每小包新
台幣（下同）一千元之價格販售安非他命予李傳壽三次。嗣於九
十三年十二月一日下午，李傳壽甫向甲○○購得安非他命一千元
而尚未付款之際，即為警於上址查獲，並當場自李傳壽身上扣得
安非他命一小包，而甲○○則趁隙逃跑。因認甲○○犯毒品危害
防制條例第四條第二項販賣第二級毒品罪嫌。經審理結果，認不
能證明被告犯罪，因而撤銷第一審之科刑判決，改判諭知被告無
罪；固非無見。
惟查：（一）審理事實之法院，對於案內一切證據，除認為不必
要者外，均應詳為調查，然後基於調查所得之心證，以為判斷事
實之基礎，如有應行調查之證據未經依法調查，或證據雖已調查
而其內容尚未明瞭者，即與未經調查無異，如遽行判決，即屬刑
事訴訟法第三百七十九條第十款所稱之當然違背法令。原判決理
由說明：「被告在審理中辯稱：九十三年十二月一日下午沒有拿
安非他命給李傳壽，李傳壽身上被查獲之一包安非他命，是他帶
來我家，要借用我的吸食器，和我一起吸食，不是從我身上取出
，到三樓並未從屋內取安非他命云云」（見原判決正本第一頁）
；「被告否認該安非他命係伊交給李傳壽，並稱李傳壽在被告上
開住處（夢享家社區）附近的國麗家具公司上班，在上班處所沒
有吸食器，故帶了安非他命至被告住處借用被告的吸食器一同吸
食，經詳閱本案卷證，證人李傳壽數度供述其至被告上開住處一
同施用安非他命。其於警詢中供稱我有吸食安非他命，最近一次
是九十三年十一月二十九日九時許在上開被告家（桃園縣蘆竹鄉
○○路一九三號三樓）客廳吸食安非他命。於原審（第一審）審
理中供稱警詢中所述向被告買二次安非他命，所稱實是在甲○○
家裡吸食的等語。李傳壽於上班處所乘空就近往被告住處借用吸
食器施用安非他命非無可能，被告稱李傳壽於九十三年十二月一
日下午三時許攜安非他命來借用吸食器共同吸食尚非全然無稽」
等語（見原判決正本第二頁）；似以證人李傳壽在國麗家具公司
工作之地點在被告住處附近，據認被告於查獲當日係李傳壽攜帶
安非他命欲至伊住處施用，並非伊販賣安非他命予李傳壽之辯解
為可採；惟依卷內資料，似無國麗家具公司之所在資料，則被告
所辯之國麗家具公司是否在被告住處附近？李傳壽倘有至被告住
處施用安非他命，究係因公司在被告住處附近而單純借用被告住
處施用？抑或係向被告購買毒品而在被告住處施用？此與被告上
開辯解是否實在而得為其有利之認定有關，原審未予查明，遽為
被告無罪之判決，即有調查職責未盡之違誤。（二）原判決理由
說明：「證人李傳壽於原審證稱被告住處在三樓，當天我進去後
就馬上離開，甲○○說有警察來了，我就馬上離開等語，對於辯
護人詰問有無看到甲○○從房子何處拿安非他命給你時，李傳壽
並未說有看到被告在屋內拿安非他命給他，而是說被告是從他的
口袋拿出安非他命；由此情況可知被告在發現有警員到來時，已
經慌張急欲離去，也無在屋內取安非他命之舉。設如證人李傳壽
所說，被告是從口袋拿安非他命交付給證人李傳壽，則顯然被告
在外與李傳壽見面而同車時，被告身上已有該包安非他命，如渠
等有買賣安非他命之意，在途中早已完成交易銀貨兩訖，何以回
到社區住處仍未完成交易？又何必回到住處之後才要交易？尤以
搭乘電梯在三樓時既已發現警員到來，雙雙急欲離去，卻仍在此
緊急時刻交易毒品，若被告果真此時仍為販售安非他命，則其既
交易毒品，何未收取價金？證人李傳壽既為購買毒品而來，必已
備妥價款，收受毒品之間，給付價金並無不能，而被告竟未要求
給付價金，李傳壽亦未為給付，設如李傳壽所說該包毒品是被告
所交付，在那等狀況下，被告是否有意圖營利而販賣第二級毒品
之犯意至堪懷疑」等語（見原判決正本第三頁至第四頁）；似以
依李傳壽所供，安非他命係自被告之口袋取出，且當日李傳壽並
未付款等語，與情理不合，而為有利被告之認定；惟依卷內資料
，證人李傳壽於偵審中始終供證，九十三年十二月一日下午在被
告住處樓下被查獲時，所攜帶之安非他命係向被告購買（見台灣
桃園地方法院檢察署九十四年偵字第二二二號卷第十七頁正反面
、第四六頁，台灣宜蘭地方法院檢察署九十四年偵字第一二九二
號卷第三三頁，訴字卷第一０八頁）；而被告於偵查中供稱：「
我記得我以前有拿支票向他（李傳壽）借五萬元，結果跳票，他
支票有還我，但我支票（應係借款之誤寫）沒有還他，因為當天
是我叫他去我家」等語（見偵字第一二九二號卷第二八頁）；在
第一審審理時供稱：「因為我欠他（李傳壽）五萬元一直都沒有
還他，我被抓當天，是我叫李傳壽到我家來拿錢，拿我欠他的那
五萬元」等語（見訴字卷第二四頁）；與被告在原審時改稱：當
天李傳壽是要到我家來吸安非他命；他當天是要拿東西到我家；
他向我借吸食器等語之辯解（見上更(一)字卷第三八頁、第九五頁
），即有不符；則被告上開以李傳壽當天係要到其住處借用吸食
器之辯解是否屬實？又被告既在偵查中供稱：伊尚欠李傳壽五萬
元，當日係叫李傳壽來取款等語，倘屬無訛，則李傳壽尚有五萬
元可供抵付，如被查獲當日並未攜帶購毒之款，得否憑以為被告
有利之認定？均非無疑。原判決未深入究明，遽為被告無罪之諭
知，即嫌速斷。以上，或係檢察官上訴意旨所指摘，或為本院得
依職權調查之事項，應認原判決仍有撤銷發回更審之原因。
據上論結，應依刑事訴訟法第三百九十七條、第四百零一條，判
決如主文。
中　　華　　民　　國　九十六　年    二  　月　  八    日
                      最高法院刑事第十一庭
                          審判長法官  林　永　茂
                                法官  洪　文　章
                                法官  蕭　仰　歸
                                法官  何　菁　莪
                                法官  王　居　財
      本件正本證明與原本無異
                                      書  記  官
中　　華　　民　　國　九十六　年　  二 　 月 　十二 　日
                                                    Ｍ
